臺灣高等法院刑事判決　　　　　　　　95年度上易字第2602號
上　訴　人　臺灣臺北地方法院檢察署檢察官
被　　　告　甲○○
選任辯護人　陸正義律師
　　　　　　曾孝賢律師
上列上訴人因被告違反著作權法案件，不服臺灣臺北地方法院
95年度易字第1756號，中華民國95年11月20日第一審判決（起訴
案號：臺灣臺北地方法院檢察署95年度偵字第12547號），提起
上訴，本院判決如下：
    主  文
上訴駁回。
    理  由
一、公訴意旨略以：被告甲○○係巨聖水電行（設臺北市○○區
    ○○路3段199巷11號）負責人，明知順元鐵工廠所出售之瓦
    斯安全調整器，係他人未經著作財產權人新品瓦斯安全設備
    股份有限公司（下稱新品公司）同意，擅自依新品公司所創
    作之「瓦斯防爆器超流控制閥及解除按鈕裝置」圖形著作加
    以改作而成之衍生著作，屬侵害新品公司著作財產權之物，
    任何人不得以移轉所有權之方式散布或意圖散布而陳列或持
    有，竟仍基於侵害著作權之犯意，於民國95年5月17日，以
    新臺幣（下同）350元之價格向順元鐵工廠購得上開瓦斯安
    全調整器後，即在巨聖水電行內陳列，並於同年月22日，將
    上開瓦斯安全調整器以450元之價格售與新品公司員工楊振
    國。嗣經楊振國檢視購得之瓦斯安全調整器，發現確為侵害
    新品公司著作財產權之物，乃報警查獲，並扣得該瓦斯安全
    調整器1個。因認被告所為，係涉犯著作權法第93條第3款、
    第87條第6款之罪嫌云云。
二、訊據被告固坦承於95年5月17日，以350元之價格向順元鐵工
    廠購得上開瓦斯安全調整器後，於95年5月22日，將上開瓦
    斯安全調整器以450元之價格售與新品公司員工楊振國等情
    ，然矢口否認有何違反著作權法犯行，辯稱伊原先不知上開
    瓦斯安全調整器係侵害他人著作財產權之物品等語。
三、檢察官認被告涉犯上開著作權法之犯行，無非係以被告之陳
    述，及告訴人新品公司代理人楊振國於警詢時之之指述，暨
    有上開瓦斯安全調整器扣案，並有內政部台內著字第117298
    號著作權執照、著作權登記謄本為據。
四、經查：
  (1)按犯罪事實應依證據認定之，無證據不得認定犯罪事實；不
    能證明被告犯罪者，應諭知無罪之判決，刑事訴訟法第 154
    條第2 項、第301條第1項定有明文。又所謂認定犯罪事實之
    證據，係指足以認定被告確有犯罪行為之積極證據而言，苟
    未能發現相當證據，或證據不足為不利於被告事實之認定時
    ，即應為有利於被告之認定，更不必有何有利之證據，亦不
    能以推測或擬制之方法，以為裁判基礎，最高法院29年度上
    字第3105號、40年度臺上字第86號、56年度臺上字第807號
    判例意旨可資參照。又「認定犯罪事實所憑之證據，雖不以
    直接證據為限，間接證據亦包括在內；然而無論直接或間接
    證據，其為訴訟上之證明，須於通常一般之人均不致有所懷
    疑，而得確信其為真實之程度者，始得據為有罪之認定，倘
    其證明尚未達到此一程度，而有合理之懷疑存在時，事實審
    法院復已就其心證上理由予以闡述，敘明其如何無從為有罪
    之確信，因而為無罪之判決，尚不得任意指為違法。」、「
    檢察官對於起訴之犯罪事實，應負提出證據及說服之實質舉
    證責任，倘其所提出之證據，不足為被告有罪之積極證明，
    或其指出之證明方法，無從說服法院以形成被告有罪之心證
    ，基於無罪推定之原則，自應為被告無罪判決之諭知。」、
    」，亦經最高法院著有76年臺上字第4986號、92年臺上字第
    128號判例意旨可參。另若違反著作權法第87條第6款規定，
    而犯著作權法第93條第3款之罪者，因著作權法第87條第6款
    明定，以「明知為侵害著作財產權之物而以移轉所有權或出
    租以外之方式散布者，或明知為侵害著作財產權之物，意圖
    散布而公開陳列或持有者。」為構成要件，準此可知該罪係
    故意犯，且係直接故意犯，因此惟有證明被告確存「明知」
    之犯意，始能論以該罪，否則自無論以該罪之餘地。
  (2)檢察官所提出之證據，固足證明被告於95年5月17日，以350
    元之價格向順元鐵工廠購得上開瓦斯安全調整器後，於95年
    5月22日，將上開瓦斯安全調整器以450元之價格售與新品公
    司員工楊振國等情無訛。然由於被告係巨聖水電行之負責人
    ，而巨聖水電行營業項目為各種水電材料之批發及買賣，此
    除被告自承外，亦有巨聖水電行之營利事業資料查詢表附卷
    可參，又被告係向順元鐵工廠購得上開瓦斯安全調整器，此
    除被告自承外，且有該瓦斯安全調整器扣案扣案可資佐證，
    及經原審勘驗該瓦斯安全調整器外觀後，所拍攝之相片顯示
    該瓦斯安全調整器之出產者為順元鐵工廠之相片共5 張附卷
    可參（見原審卷第74、75、76、77頁），另順元鐵工廠之營
    業項目包含瓦斯器材及零件之製造，此有順元鐵工廠之營利
    事業資料查詢表附卷可參，準此足見被告向經營瓦斯器材及
    零件製造之順元鐵工廠購入上開瓦斯安全調整器後再出售予
    他人之行為，於商業行為上，尚屬合理，除非能證明被告明
    知該瓦斯安全調整器為侵害著作財產權之物，否則自難認被
    告違反著作權法第87條第6 款規定，而應論以著作權法第93
    條第3 款之罪。而再徵之上開瓦斯安全調整器係以金屬製作
    之物品，此從原審勘驗該瓦斯安全調整器外觀後所拍攝之相
    片可知，再者告訴人新品公司代表人乙○○於原審亦自承「
    關於扣案物之包裝，雖然外觀上不能看出製作物之圖形，但
    是經由解剖後瓦斯漏氣自動遮斷部分，內部有Ｔ字型管道，
    管道末端有止漏油圈環，及定位簧，當瓦斯漏氣時，中間鋼
    珠就會懸空堵住油圈環發生遮斷功能，瓦斯管修護以後必須
    要靠外面鋼珠打下來恢復暢通，因為Ｔ字型管道與鋼珠是不
    一致的，它有通路。這樣圖形，扣案物品解剖後就可以看出
    。」等情（見原審卷第102 頁），可見除非曾剖開上開瓦斯
    安全調整器，進而觀察該瓦斯安全調整器之設計結構內容，
    否則單從上開瓦斯安全調整器之外觀，尚難知悉該瓦斯安全
    調整器之設計結構內容。由於扣案之上開瓦斯安全調整器，
    整體上仍屬完整，尚未經解剖過，此從原審勘驗該瓦斯安全
    調整器外觀後，所拍攝之相片顯示該瓦斯安全調整器外觀仍
    屬完整可知（見原審卷第75、76頁），而既然被告所購入再
    出售之瓦斯安全調整器未經解剖過，則被告有關其原先不知
    瓦斯安全調整器為侵害他人著作財產權之物之辯解，尚屬合
    理，足堪採信。而檢察官以被告曾購入扣案之上開瓦斯安全
    調整器，再出售該瓦斯安全調整器之行為，遽認定被告明知
    上開瓦斯安全調整器為侵害著作財產權之物，自屬無據。
五、綜上，足見本件關於被告上開涉犯著作權法第93條第3款犯
    行之犯罪證明，尚未達於通常一般之人均不致有所懷疑，而
    得確信其為真實之程度，殊屬無從為有罪之確信，此外，復
    查無其他積極證據足資證明被告確有檢察官所指之犯行，是
    原審以乏明確積極之證據，可資證明售扣案之瓦斯安全調整
    器係屬侵害告訴人公司著作財產權之物，而諭知被告無罪，
    雖與本院認定被告無罪之理由不同，但因結果並無二致，仍
    應予維持。檢察官上訴意旨略以被告確犯有上開著作權法第
    93條第3款犯行，指摘原判決不當，請求撤銷原判決改判等
    語，非有理由，應予駁回。
據上論斷，應依刑事訴訟法第368條，判決如主文。
本案經檢察官侯千姬到庭執行職務。
中　　華　　民　　國　　96　　年　　8 　　月　　17　　日
       　　　　　 刑事第十庭審判長法　官　楊炳禎
                                  法　官　李春地
                                  法　官　黃俊明
以上正本證明與原本無異。
不得上訴。
                                  書記官  廖婷璇
中　　華　　民　　國　　96　　年　　8 　　月　　17　　日
